臺灣屏東地方法院行政訴訟判決
111年度簡字第24號
                                    111年11月1日辯論終結
原      告  空軍第六混合聯隊

代  表  人  林照川  
訴訟代理人  羅云棓  
            陳榮源  
被      告  藍玉賢  
            藍文村  
上列當事人間志願士兵不適服現役賠償辦法事件，原告提起行政
訴訟，本院判決如下︰
    主      文
被告應連帶給付原告新臺幣六萬七千一百二十二元及自民國一一
一年十月十二日起至清償日止，按週年利率百分之五計算之利息
。
訴訟費用由被告連帶負擔。
    事實及理由
一、程序事項：本件被告經合法通知（見本院卷第23頁、第24頁
    ），無正當理由，均未於言詞辯論期日到場，核無行政訴訟
    法第236條、第218條準用民事訴訟法第386條各款所列情形
    ，併準用民事訴訟法第385條第1項前段規定，爰依原告聲請
    ，由其一造辯論而為判決。
二、事實概要：被告乙○○原為空軍第六混和聯隊一等兵，經核定
    於民國109年11月12日志願役士兵起役，復經核定不適服現
    役於111年3月16日零時生效。原告依行為時志願士兵服役條
    例（下稱服役條例）第5條之1第2項及上開法律授權國防部
    訂定之行為時志願士兵不適服現役賠償辦法（下稱賠償辦法
    ）第3條規定請求被告賠償新臺幣（下同）67,122元，惟被
    告迄今皆未據繳納。原告遂依公法上不當得利法律關係，提
    起本件行政訴訟。
三、本件原告主張：
　㈠、按「人民與中央或地方機關間，因公法上原因發生財產上
      之給付或請求作成行作政處分以外之其他非財產上之給付
      ，得提起給付訴訟。因公法上契約發生之給付，亦同。」
      行政訟法第8條第1項訂有明文。又按服現役未滿整月者，
      按實際服役日數核實計支待遇；現役軍人經停役者，停發
      待遇；現役軍人之待遇，發至退、解除召集、停役、免役
      、禁役或除役人事命令生效之前一日止，軍人待遇條第3
      條第2項前段、第12條第1項前段及第15條均分別訂有明文
      。
　㈡、被告乙○○於民國109年11月12日核定轉服志願役，依志願士
      兵服務條例所定現役不得少於4年，其因一年內累計記大
      過三次，經國防部空軍司令部於111年3月16日以國空人管
      字第1110018928號令，核定廢止原核定起役處分，並於11
      1年3月16日零時生效，依志願士兵不適服現役賠償辦法第
      2條、第3條規定，原告自應向被告、其法定代理人或保證
      人請求自核定起役之日起所受領之志願士兵三個月待遇，
      嗣國防部空軍司令部核定按未服滿現役最少年限比率核算
      損害賠償金額總計為67,122元。並經原告於111年5月24日
      寄發存證信函催繳後，被告仍置之不理，足見被告不欲清
      償該筆款項，故爰依「行政契約」之法律關係，提起本件
      訴訟等語。
　㈢、並聲明：被告應連帶給付原告新臺幣67,122元及自起訴狀
      繕本至清償日止，按週年利率百分之五計算之利息。
四、被告經合法通知，無正當理由，未於言詞辯論期日到場辯論
    ，亦未提出書狀作任何聲明或答辯。
五、本院之判斷：
 ㈠、按人民與中央或地方機關間，因公法上原因發生財產上之給
     付，得提起給付訴訟，行政訴訟法第8 條第1 項定有明文
     。又按志願士兵年度考績丙上以下、因個人因素一次受記
     大過二次以上或於核定起役之日起3 個月期滿後，經評審
     不適服志願士兵者，由國防部或各司令部於3 個月內，依
     下列規定辦理：一、未服滿現役最少年限，且尚未完成兵
     役義務者，依兵役法第16條第1 項第1 款所定役期，直接
     轉服常備兵現役，期滿辦理退伍。二、未服滿現役最少年
     限，且已完成兵役義務或無兵役義務者，辦理解除召集或
     退伍。三、已服滿現役最少年限者，辦理解除召集或退伍
     。前項不適服志願士兵人員，未服滿志願士兵現役最少年
     限者，應予賠償；其賠償範圍、數額、程序、分期賠償、
     免予賠償條件及其他相關事項之辦法，由國防部定之，102
      年1 月2 日修正之志願士兵服役條例第5 之1 條第1、2 
     項定有明文。另按有下列各款情形之一，經評審不適服志
     願士兵，且未服滿志願士兵現役最少年限者，應予賠償：
     一、因年度考績丙上以下。二、因個人因素1 次受記大過2
      次以上處分。三、於核定起役之日起3 個月期滿後，因其
     他個人因素申請不適服現役；有前條第一項各款情形之一
     者，本人或其法定代理人、保證人（以下合稱賠償義務人
     ），應依尚未服滿現役最少年限之比例，賠償自核定起役
     之日起所受領之志願士兵3 個月待遇（本俸、加給）。未
     服滿現役最少年限之比例計算，以月為採計單位，未滿1 
     個月者不計，志願士兵不適服現役賠償辦法第2 條第1 項
     、第3 條分別定有明文。又該辦法係國防部依志願士兵服
     役條例第5 條之1 第2 項規定訂定並報請行政院核定，本
     院自得予以適用。
 ㈡、經查，原告主張上開事實，業據原告提出國防部空軍司令部
     111年3月16日國空人管字第1110018928令檢附空軍司令部
     核定不適服志願士兵辦理退伍人員名冊、志願書、保證書
     、收繳憑單、催繳信函暨送達證書等附卷為證（見本院卷
     第7至13頁），上開證據內容互核相符，而被告均經合法通
     知，既未到庭，復未提出書狀作何聲明或陳述以供本院審
     酌，是依本院調查之結果，堪認原告上開主張為真。揆諸
     前揭規定、志願書及保證書所載內容，被告乙○○自應依尚
     未服滿現役最少年限之比例賠償自核定起役之日起所受領
     之志願士兵3 個月待遇（本俸、加給），依比例計算即應
     賠償金額為67,122元，另被告甲○○則應付保證人連帶給付
     之責。從而，原告基於前揭志願士兵不適服賠償辦法第2 
     條第1 項第3 款、第3 條規定及志願書，請求被告2 人連
     帶給付67,122元暨法定遲延利息，自屬有據。
六、綜上所述，原告訴請被告2 人連帶給付67,122元及自111 年
    10月12（即起訴狀繕本送達翌日，有送達證書在卷可查，見
    本院卷第23至24頁）至清償日止，按週年利率5 ％計算之利
    息，為有理由，應予准許。
據上論結，本件原告之訴為有理由，依行政訴訟法第98條第1 項
前段，第236 條、第218 條準用民事訴訟法第385 條第1 項前段
，判決如主文。　　
中　　華　　民　　國　　111 　年　　11　　月　　15　　日
　　　　　　　　　行政訴訟庭  法　官　薛侑倫
以上為正本，係照原本作成。
如不服本判決，應於判決送達後20日內，向本院提出上訴狀並表
明上訴理由（原判決所違背之法令及其具體內容或依訴訟資料可
認為原判決有違背法令之具體事實），其未載明上訴理由者，應
於提出上訴後20日內向本院補提理由書（上訴狀及上訴理由書均
須按他造人數附繕本，如未按期補提上訴理由書，則逕予駁回上
訴），並應繳納上訴裁判費新臺幣3,000元。
中　　華　　民　　國　　111 　年　　11　　月　　15　　日
                              書記官  沈詩雅